臺灣臺中地方法院刑事判決　　　　　　　94年度訴字第2636號
公　訴　人　臺灣臺中地方法院檢察署檢察官
被　　　告　乙○○
　　　　　　　　　　（另案在監執行中）
上列被告因偽造文書等案件，經檢察官聲請以簡易判決處刑（94
年度偵字第5928號），本院臺中簡易庭（94年度中簡字第1207號
）認不宜以簡易判決處刑，改由本院刑事庭依通常程序審理，被
告於準備程序中就被訴事實為有罪之陳述，經告知簡式審判程序
之旨，並聽取公訴人、被告之意見後，由本院合議庭裁定由受命
法官獨任依簡式審判程序判決如下：
    主  文
乙○○偽造署押，足以生損害於公眾及他人，處有期徒刑捌月。
附表所示偽造之「甲○○」簽名、指印，及變造之「甲○○」國
民身分證上所貼用之乙○○照片壹張均沒收。
    事  實
一、乙○○於民國九十二年底某日，在桃園縣桃園市○○路KISS
    舞廳，拾獲甲○○所遺失之國民身分證，竟予以侵占入己，
    旋於同日在桃園縣楊梅鎮○○○路（門牌號碼不詳）居住處
    所，以換貼自己照片之方式，變造「甲○○」之國民身分證
    ，擬作為日後逃避查緝之用。九十四年二月二日十三時十分
    許，乙○○在桃園縣桃園市○○路○段「巴黎伯爵」大樓附
    近，因違反毒品危害防制條例案件經警執行搜索（施用毒品
    部分業經本院以九十四年度中簡字第一一八九號判處有期徒
    刑五月，如易科罰金，以三百元折算壹日確定；販賣毒品部
    分現另由本院以九十四年度訴字第一八０五號審理中），為
    掩飾其身分以規避刑責，遂基於偽造署押及行使變造特種文
    書之犯意，持上開變造「甲○○」之國民身分證，供警方查
    核身分而行使之，復冒用「甲○○」名義，自九十四年二月
    二日起至同年三月四日止，接續在附表所示之海岸巡防署彰
    化機動查緝隊調查筆錄等處，偽造「甲○○」之簽名及按捺
    指印（偽造之處所及數量均詳如附表所示），足以生損害於
    戶政機關對於國民身分證管理與檢警機關對偵查犯罪之正確
    性及甲○○本人。
    理  由
一、認定犯罪事實所憑之證據及理由
  (一)被告乙○○於警詢、偵查中及本院審理時均就上開犯罪事實
    為認罪之陳述。
  (二)被告之自白有下列書證可為佐證，足認其自白與事實相符：
  1.臺灣臺中地方法院檢察署九十四年度他字第四八八號卷內所
    附之臺灣臺中地方法院九十四年度聲羈字第一五九號「被告
    甲○○」押票（第八頁）、臺灣臺中看守所主管簽呈（第九
    頁）、九十四年二月十六日臺灣臺中看守所收容人律師接見
    紀錄簿（第十頁）、九十四年二月十六日臺灣臺中看守所談
    話筆錄（第十一頁）。
  2.臺灣臺中地方法院檢察署九十四年度偵字第五九二八號卷內
    所附之海岸巡防署彰化機動查緝隊九十四年二月二日調查筆
    錄（第七頁）、海岸巡防署彰化機動查緝隊九十四年二月三
    日調查筆錄（第九頁）、柯南榮指認照片（第十四頁）、李
    忠修指認照片（第十五頁）、變造之甲○○身分證影本（第
    十六頁）、海岸巡防總局中部地區巡防局逮捕通知書（第十
    七頁）、行政院海岸巡防署海岸巡防總局中部地區巡防局九
    十四年二月二日搜索扣押筆錄（第十九至二十、二十四至二
    十五、三十二頁至三十三頁）、扣押物品收據（第二十一、
    二十六、第三十四頁）、行政院海岸巡防署海岸巡防總局中
    部地區巡防局九十四年二月二日扣押物品目錄表（第二十二
    、二十三、二十七至三十頁）、海岸巡防署彰化機動查緝隊
    委託檢驗尿液代號與真實姓名對照認證單（第三十六頁）、
    臺灣臺中地方法院檢察署九十四年二月三日偵訊筆錄）、冒
    用甲○○名義之指紋卡片（第五十二頁）。
  3.本院九十四年度中簡字第一二０七號卷內所附之本院九十四
    年二月三日訊問筆錄（第二十六頁）、本院九十四年度聲羈
    字第一五九號押票送達證書（第二十八頁）、被告於九十四
    年二月十五日請求代為選任辯護人之信件（第六十頁）。
  4.本院九十四年度訴字第二六三六號卷內所附之臺灣臺中看守
    所收容人新收調查表（九十四年二月四日）、臺灣臺中看守
    所新收容人法定傳染病調查表（九十四年二月三日）、臺灣
    臺中看守所收容人申請（報告）單（九十四年三月四日）、
    臺灣臺中看守所新收收容人法定傳染病調查表（九十四年二
    月三日）、臺灣臺中看守所新收收容人內外傷紀錄表九十四
    年二月三日）。
二、論罪科刑之理由
  (一)被告所為係犯刑法第三百三十七條之侵占遺失物罪、第二百
    十六條行使第二百十二條之變造國民身分證罪、第二百十七
    條第一項偽造署押罪。被告先後偽造如附表所示之署押，係
    於密切接近之時間實施，侵害同一法益，各行為之獨立性極
    為薄弱，且係出於同一逃避拘捕之目的，依一般社會健全觀
    念，在時間差距上，難以強行分開，應視為數個舉動之接續
    施行，合為包括之一行為予以評價，屬接續犯。
  (二)被告所犯上開三罪間，有方法目的之牽連關係，為牽連犯，
    應依法從一重之偽造署押罪處斷。
  (三)審酌被告犯罪為逃避刑責，冒用他人名義，妨害檢調機關偵
    查犯罪之正確性，且亦致甲○○本人有誤受刑事處罰之可能
    及其犯罪之手段、所生之危害、犯罪後坦承犯行之態度等一
    切情狀，量處如主文所示之刑。
  (四)附表所示偽造之甲○○簽名及指印，應依刑法第二百十九條
    之規定宣告沒收。變造之「甲○○」國民身分證上所貼用之
    被告照片一張，係被告所有供犯罪所用之物，業據其供承在
    卷，爰依刑法第三十八條第一項第一款之規定併予宣告沒收
    。
  (五)聲請簡易判決處刑事實雖未敘及附表編號十三至十九之偽造署押
    犯行，惟因該部分與聲請簡易判決處刑事實具有接續犯之實
    質上一罪關係，為聲請效力所及，本院自得併予審理。
三、聲請簡易判決處刑意旨略以：被告將具有私文書性質之逕行
    逮捕通知書交還承辦檢警人員而行使之，足生損害於檢警機
    關對偵查犯罪之正確性及甲○○本人之權益，認被告就此部
    分涉有刑法第二百十六條行使第二百十條之偽造私文書罪嫌
    。惟查被告於「逮捕通知書」之「被通知人欄」偽簽他人姓
    名捺指印，因非在「收受人簽章」欄為之，而僅處於受通知
    者之地位，尚不能表示有製作何種文書之意思及曾為何項之
    意思表示，應認成立刑法第二百十七條第一項之偽造署押罪
    （最高法院九十四年七月二十六日第十一次刑事庭會議決議
    參照），檢察官認被告此部分犯行係成立刑法第二百十六條
    行使第二百十條之偽造私文書罪嫌，容有誤會，本院認此部
    分係成立偽造署押罪，與其餘偽造署押有罪部分具有接續犯
    之實質上一罪關係，惟檢察官認此部分與其餘有罪部分具有
    牽連犯之裁判上一罪關係，爰就檢察官所指行使偽造私文書
    部分，不另為無罪之判決，附此敘明。
四、適用之法律
  (一)刑事訴訟法第四百五十二條、第二百七十三條之一第一項、
    第二百九十九條第一項前段。
  (二)刑法第二百十二條、第二百十六條、第二百十七條第一項、
    第二百十九條、第三百三十七條、第五十五條、第三十八條
    第一項第二款。
  (四)罰金罰鍰提高標準條例第一條前段。
中　　華　　民　　國　　94　　年　　11　　月　　30　　日
                  刑事第十三庭  法  官  陳慧珊
上正本證明與原本無異。
如不服本判決，應於判決送達後十日內向本院提出上訴狀（應附
繕本），上訴於臺灣高等法院臺中分院。
                                書記官  施玉卿
中　　華　　民　　國　　94　　年　　11　　月　　30　　日
附表：
一九十四年二月二日海岸巡防署彰化機動查緝隊調查筆錄。
  (一)第一頁受詢問人欄：甲○○之簽名及指印各壹枚。
  (二)第二頁受訊問人欄：甲○○之簽名及指印各壹枚。
  (三)第二頁受詢問人欄：甲○○之簽名及指印各壹枚。
二九十四年二月三日海岸巡防署彰化機動查緝隊調查筆錄。
  (一)第一頁受詢問人欄：甲○○之簽名及指印各壹枚。
  (二)第五頁受詢問人欄：甲○○之簽名及指印各壹枚。
三柯南榮指認照片下方，甲○○之簽名及指印各壹枚。
四李忠修指認照片下方，甲○○之簽名及指印各壹枚。
五九十四年二月二日海岸巡防總局中部地區巡防局逮捕通知書上
  ，被通知人簽名捺印欄：甲○○之簽名及指印各壹枚。
六行政院海岸巡防署海岸巡防總局中部地區巡防局搜索扣押筆錄
  （時間：九十四年二月二日十三時起至十三時三十分止；地點
  ：桃園市○○路○段巴黎伯爵大樓前）。
  (一)結果欄內，受執行人簽名捺印欄：甲○○之簽名及指印各壹
    枚。
  (二)受執行人欄：甲○○之簽名及指印各壹枚。
七行政院海岸巡防署海岸巡防總局中部地區巡防局扣押物品目錄
  表（偵查卷第二十二、二十三頁）上，所有人／持有人／保管
  人欄：甲○○之簽名壹拾枚，指印捌枚。
八行政院海岸巡防署海岸巡防總局中部地區巡防局搜索扣押筆錄
  （時間：九十四年二月二日十三時四十分起至十四時止；地點
  ：桃園縣桃園市○○路六五八巷一號二十四樓之四十）。
  (一)結果欄內，受執行人簽名捺印欄：甲○○之簽名及指印各壹
    枚。
  (二)受執行人欄：甲○○之簽名及指印各壹枚。
九行政院海岸巡防署海岸巡防總局中部地區巡防局扣押物品目錄
  表（偵查卷第二十七至三十頁）上，所有人／持有人／保管人
  欄：甲○○之簽名拾枚，指印壹拾陸枚。
十行政院海岸巡防署海岸巡防總局中部地區巡防局搜索扣押筆錄
  （時間：九十四年二月二日十五時起至十五時二十分止；地點
  ：桃園縣桃園市○○路一一九號十一樓之十二），受執行人欄
  ：甲○○之簽名及指印各壹枚。
十一海岸巡防署彰化機動查緝隊委託檢驗尿液代號與真實姓名對照
  認證單上，簽名捺印欄：甲○○之簽名及指印各壹枚。
十二臺灣臺中地方法院檢察署九十四年二月三日偵訊筆錄上，受訊
  問人欄：甲○○之簽名壹枚。
十三本院九十四年二月三日訊問筆錄上，受訊問人欄：甲○○之簽
  名及指印各壹枚。
十四冒用甲○○名義之指紋卡片上，甲○○之指印壹拾玖枚。
十五本院九十四年度聲羈字一五九號押票送達證書上，本人欄：甲
  ○○之簽名及指印各壹枚。
十六被告請求代為選任辯護人之信件（九十四年二月十五日）上，
  甲○○之簽名及指印各壹枚。
十七臺灣臺中看守所新收容人法定傳染病調查表 (九十四年二月三
  日)上，具結人欄：甲○○之簽名及指印各壹枚。
十八臺灣臺中看守所新收收容人內外傷紀錄表 (九十四年二月三日
  )上，本人認證欄：甲○○之簽名及指印各壹枚。
十九臺灣臺中看守所收容人申請 (報告)單 (九十四年三月四日)上
  ，申請 (報告)人欄：甲○○之簽名及指印各壹枚。
【附錄本案論罪科刑法條】
刑法第二百十二條：
偽造、變造護照、旅券、免許證、特許證及關於品行、能力服務
或其他相類之證書、介紹書，足以生損害於公眾或他人者，處一
年以下有期徒刑、拘役或三百元以下罰金。
刑法第二百十六條：
行使第二百十條至第二百十五條之文書者，依偽造、變造文書或
登載不實事項或使登載不實事項之規定處斷。
刑法第二百十七條第一項：
偽造印章、印文或署押，足以生損害於公眾或他人者，處三年以
下有期徒刑。
刑法第三百三十七條：
意圖為自己或第三人不法之所有，而侵占遺失物、漂流物或其他
離本人所持有之物者，處五百元以下罰金。
